【裁判字號】    90,聲,2500
【裁判日期】    901030
【裁判案由】    發還扣押物
【裁判全文】
臺灣高雄地方法院刑事裁定                        九十年度聲字第二五號
    聲  請  人  乙○○
    即  被  告
右列聲請人因被告乙○○等人涉犯組織犯罪防制條例等案件（本院八十九年度重訴字
第七七號），聲請發還扣押物，本院裁定如左：
    主  文
扣案如附表所示「優立實業股份有限公司」普通股股票共玖拾玖張發還予乙○○。
    理  由
一、聲請意旨略以：被告乙○○等人涉犯組織犯罪防制條例等案件（貴院八十九年度
    重訴字第七七號），於偵查中經調查局查扣如附表所示之優立實業股份有限公司
    （下稱優立公司）普通股股票共九十九張，係聲請人即被告乙○○所合法持有，
    與本案之告訴人即甲○○○製藥廠股份有限公司（下稱汎生公司）代表人蔡崑山
    完全無關，高雄縣調查站於搜索時誤為扣押，此可由起訴書及卷內均未提及或認
    定被告非法持有上開股票即可證明，爰依法聲請發還上開扣押物等語。
二、按「可為證據或得沒收之物，得扣押之」；又「扣押物若無留存之必要者，不待
    案件終結，應以法院之裁定或檢察官命令發還之；其係贓物而無第三人主張權利
    者，應發還被害人。扣押物因所有人、持有人或保管人之請求，得命其負保管之
    責，暫行發還」，刑事訴訟法第一百三十三條第一項及第一百四十二條分別著有
    明文。
三、經查：附表所示「優立實業股份有限公司」普通股股票共九十九張係偵查中由法
    務部調查局高雄縣調查站偵辦本院八十九年重訴字第七七號刑事案件時所依法查
    扣，此有扣押物品清單在卷可稽。而此扣案物品，依公訴人於偵查中調查及起訴
    書之記載均未認定附表所示之扣案股票，與被告乙○○等人涉犯組織犯罪條例等
    罪名有何實質關聯，此有起訴書在卷可參。另扣案如附表所示之股票原所有人廖
    清期，經本院於九十年十月十八日以證人身分傳喚到庭證稱：「扣案之優立公司
    股票九十九張，係因先前我所經營公司週轉不靈，持以向乙○○借款一千多萬元
    ，而交予乙○○做為借款之擔保，該股票是我向乙○○單純借款的擔保，絕對沒
    有任何不法之脅迫手段。迄今我尚欠乙○○約新台幣（下同）一千五百萬元，扣
    案股票現值每股約七元，總計約六、七百萬元，若發還給我們，可以減輕我們公
    司資金問題，至於扣案股票應發還予乙○○或發還給我（廖清期）都可以，若發
    還給我，我變賣該股票後，會將錢還給乙○○」（見本院九十年十月十八日筆錄
    ，暨偵查Ｋ卷第三七頁以下）。是本院認上開股票原先既是聲請人所持有，而證
    人廖清期對於發還上開扣押物予聲請人乙○○亦表同意，故本院認上開扣押物於
    本案並無留存法院之必要，爰依上開刑事訴訟法第一百四十二條第一項規定准予
    發還聲請人。
四、至告訴人蔡崑山即被告乙○○等人涉犯組織犯罪防制條例等案件（本院八十九年
    度重訴字第七七號）之告訴人雖不同意發還上開扣押物，並陳稱：上開扣案物品
    牽涉到被告違反組織犯罪條例之連續犯問題，尚有調查必要，不宜發還予聲請人
    等語。惟按犯罪事實應依證據認定之，無證據不得推定其犯罪事實，刑事訴訟法
    第一百五十四條定有明文。又告訴人之告訴，係以被告受刑事訴追為目的，是其
    陳述是否與事實相符，仍應調查其他證據以資審認，最高法院五十二年台上字第
    一三００號亦著有判例。經查：公訴人對扣案股票部分，並未認定聲請人即被告
    乙○○就此有何組織犯罪條例等犯行，前已述明，而該股票原所有人廖清期對扣
    案股票亦到庭證稱：聲請人乙○○就此未有任何不法犯行，是依上開說明，尚難
    僅憑告訴人之指訴，即予遽認聲請人就此扣案物品有何不法犯行。況且，扣案如
    附表所示之股票，其扣案之時間、地點、種類、數量等細節，均已於原偵查卷中
    記載甚明，徜公訴人對該股票有何需行調查之處，亦無礙於公訴人之後續偵查，
    是告訴人主張扣案如附表所示之股票不應發還等語，尚乏明證，附此敘明。
據上論斷，依刑事訴訟法第一百四十二條第一項，裁定如主文。
中      華      民      國    九十      年      十      月     三十     日
                                        臺灣高雄地方法院刑事第二庭
                                          審判長法  官  黃  三  友
                                                法  官  劉  建  利
                                                法  官  施  柏  宏
右正本證明與原本無異。
如不服本裁定，應於送達後五日內，向本院提出抗告狀。
                                                書記官  邱  秋  珍
中      華      民      國    九十      年      十      月     三十     日
附 表（九十年度聲字第二五００號）：
┌───────────────────────────────────┐
│八十九年重訴字第七七號刑事案之扣案物品：                              │
├───────────────────────────────────┤
│一、「優立實業股份有限公司」普通股股票每張一千股共七張                │
│     （股票編號為00-00000至00-00000等七張）                           │
├───────────────────────────────────┤
│二、「優立實業股份有限公司」普通股股票每張一萬股共九十二張            │
│     （股票編號為00-000000至00-000000等九十二張）                     │
├───────────────────────────────────┤
│     右開股票共計九十九張（合計九十二萬七千股）                       │
└───────────────────────────────────┘


司法院資訊處製作；財團法人民間司法改革基金會備份。
